臺灣臺北地方法院行政訴訟判決
111年度交字第315號
原      告  劉昕宜  
被      告  臺北市交通事件裁決所

代  表  人  蘇福智  
上列當事人間交通裁決事件，原告不服被告如附表所示之裁決，
提起行政訴訟，本院判決如下：
    主  文
一、原告之訴駁回。
二、訴訟費用新臺幣300元由原告負擔。
    事實及理由
一、程序部分：
    本件係因原告不服被告開立如附表所示裁決書（下合稱原處
    分）而提起行政訴訟，核屬行政訴訟法第237條之1第1項第1
    款規定之交通裁決事件，因卷證資料明確，爰依同法第237
    條之7規定，不經言詞辯論，逕行裁判。
二、爭訟概要：
　  原告於附表所示日期時間，將所有車牌號碼00-0000號自用
    小客車（下稱系爭車輛）停放在臺北市○○區○○路0段000巷0
    弄0號旁（下稱系爭地點），經臺北市政府警察局文山第二
    分局（下稱舉發機關）萬盛派出所員警認原告均有「駕駛人
    停車時，有併排停車之情事」之違規行為予以舉發。嗣被告
    審認原告均有「併排停車」之違規事實，遂依道路交通管理
    處罰條例（下稱道交條例）第56條第2項規定，開立如附表
    所示之裁決書，各裁處原告新臺幣（下同）2,400元，並均
    於民國111年5月24日送達原告。原告不服，於同日提起行政
    訴訟。
三、原告起訴主張及聲明：
  ㈠主張要旨：
　⒈系爭地點未劃設禁停之紅、黃線，系爭車輛亦緊靠路邊停車
    ，未有舉發機關所述車道寬度縮減、遮擋行車、行人視線等
    規情事。
　⒉舉發照片中系爭車輛右側之機車（下稱系爭機車）未懸掛號
    牌，已放置系爭地點多年，數度遭人檢舉，為何系爭機車仍
    未遭移置？系爭機車並非合法領有號牌之車輛，無號牌之車
    輛本就不能停於道路，不能僅因具備機車外觀，即認定原告
    有併排停車之事實。
　⒊屋主已敘明圍牆旁邊可以停車，僅須留下門口位置方便輪椅
    出入即可，系爭機車原停置於舉發照片中之白線處，因數度
    遭人檢舉才會移置圍牆旁邊，舉發員警並無證據證明原告停
    車時，系爭機車有懸掛號牌停於系爭地點，不能因他人之違
    規未查處，而將違規轉嫁給其他車主。
　⒋舉發員警所提舉發照片有嚴重瑕疵，與警政署95年6月6日發
    布之交通違規稽查與輕微違規勸導作業注意事項大相逕庭，
    亦與憲法第23條比例原則相悖。
　㈡聲明：原處分撤銷。
四、被告答辯及聲明：
　㈠答辯要旨：
　　系爭車輛於附表所示時間，在系爭地點併排停車，系爭車輛
    右側確有機車停放，依道路交通安全規則第2條第1項第1款
    規定，汽車之定義包含機車，是以系爭車輛確實違規併排停
    車，非原告認知採證力薄弱。另參酌臺中高等行政法院105
    年交上字第18號判決，及採證照片系爭車輛停放處右側確有
    機車一輛，依據市區道路條例第3條第1項第2款規定，系爭
    機車確停放於道路側溝即屬道路範圍，系爭車輛違規停放於
    系爭機車旁其違規已影響他車，爰原告所述非可為阻卻違規
    之正當理由。另被告業已依原告111年4月18日陳述書及違反
    道路交通管理事件統一裁罰基準及處理細則第13條第4項規
    定，撤銷同日連續舉發之第A03M4L9A1號交通違規，故並無
    違反比例原則之疑慮。系爭地點已有車輛停放於道路上，系
    爭車輛仍併排停放，顯已妨礙其他車輛通行，被告依道交條
    例第56條第2項規定裁罰原告，並無違法之情事。
　㈡聲明：駁回原告之訴。　
五、本院之判斷：　　　　
  ㈠如爭訟概要欄所載之事實，除後述之爭點外，其餘為兩造所
    不爭執，並有舉發通知單（見本院卷第49、53頁）、原處分
    （見本院卷第95、99頁）、送達證書（見本院卷第97、101
    頁）及汽車車籍查詢資料（見本院卷第63頁）在卷可稽，堪
    以認定。
　㈡按汽車駕駛人停車時，有併排停車之情事者，處汽車駕駛人2
    ,400元罰鍰，道交條例第56條第2項定有明文。又汽車停車
    時，不得併排停車，道路交通安全規則第112條第1項第10款
    亦有明定。
　㈢經查，系爭車輛於附表所示日期時間停放在系爭地點，其右
    側停放系爭機車等情，有舉發機關111年5月9日函暨所附採
    證照片（見本院卷第67至79頁）附卷可佐，可徵當時系爭車
    輛停放在系爭地點，已構成併排停車之情形，足認原告有併
    排停車之違規行為。是被告據此裁罰原告，洵屬有據。
　㈣原告雖主張系爭地點未劃設禁停之紅、黃線，系爭車輛亦緊
    靠路邊停車，未有車道寬度縮減、遮擋行車、行人視線云云
    。惟按汽車無論於停車或臨時停車時，均不得併排停放，道
    路交通安全規則第111條第1項第5款、第112條第1項第10款
    分別規定甚明。而上開規定之所由設，乃因併排停車勢必占
    用原供車輛正常行駛之車道，不僅足以造成其他用路人通行
    之不便，且使原行駛於該處車道之汽車被迫繞過停放之車輛
    ，甚至須跨越至其他車道始能通行；倘容許汽車駕駛人得任
    意佔用部分最外側車道，勢將使原可正常行駛於最外側車道
    上之汽車、機器腳踏車、腳踏車之駕駛人，須一面避開汽車
    駕駛人所有前開併排車輛之車身，一面尚須注意左側來車向
    左側繞行，即有遭受對向車道或左後方駛來車輛撞擊之風險
    ，顯已「嚴重」影響他人通行之安全，而屬「重大」違反道
    路交通規則之行為（臺中高等行政法院105年度交上字第18
    號判決意旨參照）。又上開道交條例第56條第2項及道路交
    通安全規則第112條第1項第10款等禁止併排停車規定，本不
    以路旁劃設禁停之紅、黃線為要件。本件依前開採證照片，
    系爭車輛停放於系爭地點，不僅影響其右側停放機車之進出
    ，且造成道路大幅縮減，對行經此處之車輛造成通行不便，
    甚至一旦發生火災等緊急狀況，可能嚴重妨礙消防車等大型
    車輛之進出，原告自難以其主觀上認為未妨礙車輛通行為由
    而卸責，是其前開主張，自難採信。
　㈤原告另主張系爭機車未懸掛號牌，並非合法領有號牌之車輛
    ，本不能停於道路，不能僅因具備機車外觀，即認定原告有
    併排停車之事實云云。惟系爭機車縱未懸掛號牌，仍屬道交
    條例第3條第8款定義之「車輛」，系爭機車既停放於路旁，
    尚未移置他處之前，原告即不得再將系爭車輛停放於系爭機
    車右側構成併排停車之情形。況系爭機車未懸掛號牌停放於
    道路，此僅涉及系爭機車車主之違規行為，與本件原告併排
    停車之違規行為無涉。是原告前揭主張僅為卸責之詞，亦難
    採信。
　㈥至原告主張屋主已敘明圍牆旁邊可以停車，僅須留下門口位
    置方便輪椅出入即可云云。惟觀諸上開道交條例第56條第2
    項及道路交通安全規則第112條第1項第10款等規定，並非屋
    主同意停車即可免責，況系爭地點明顯係供公眾通行之道路
    ，並非私人土地，屋主並無同意之權限。另原告所引用之交
    通違規稽查與輕微違規勸導作業注意事項，業於108年12月3
    1日廢止，於本件無適用之餘地。是原告前開主張，不足採
    信。
　㈦本件判決基礎已臻明確，兩造其餘攻擊、防禦方法及訴訟資
    料經本院審酌後，核與判決結果不生影響，無一一論述之必
    要，併此敘明。
六、結論：
　　原處分認事用法並無違誤，原告訴請撤銷原處分為無理由，
    應予駁回。至本件裁判費為300元，應由敗訴之原告負擔，
    爰確定第一審訴訟費用額如主文第2項所示。　
中　　華　　民　　國　　111 　年　　6 　　月　　20　　日
　　　　　　　　　行政訴訟庭　法　官　邱士賓
上為正本係照原本作成。
如不服本判決，應於送達後20日內，向本院提出上訴狀並表明上
訴理由（原判決所違背之法令及其具體內容或依訴訟資料可認為
原判決有違背法令之具體事實)，其未載明上訴理由者，應於提
出上訴後 20 日內向本院補提理由書（上訴狀及上訴理由書均須
按他造人數附繕本，如未按期補提上訴理由書，則逕予駁回上訴
），並應繳納上訴裁判費新臺幣 750 元。
中　　華　　民　　國　　111 　年　　6 　　月　　20　　日
                              書記官  李  欣

附表：
編號 裁決書字號 違規日期時間 1 111年5月24日北市裁催字第22-A03M1S5A3號 111年2月21日晚間8時23分許 2 111年5月24日北市裁催字第22-A00M1V3A4號 111年2月22日中午12時1分許 
　　　　　　　　　　　　　　　
訴訟費用計算書
項　　　　目　　　　　　　金　額（新臺幣）　　備　註
第一審裁判費　　　　　　　　300元
合        計　　　　　　　　300元